---
title: "OpenTripPlanner (OTP)"
author: "Samhällsanalys"
date: "`r format(Sys.time(), '%Y-%m-%d %H:%M')`"
lang: sv
format:
  html:
    theme: cosmo
    toc: true
    toc-location: left
    toc-depth: 3
    number-sections: true
    code-copy: true
---

# Introduktion

OpenTripPlanner (OTP) är en öppen och plattformsoberoende ruttplanerare skriven i Java. Mjukvaran kombinerar data från OpenStreetMap (OSM) med kollektivtrafikens tidtabeller i GTFS-format för att beräkna multimodala resor – det vill säga resor som kan innehålla kombinationer av gång, cykel och kollektivtrafik.

# Hur vi kör OTP

Vi kör OTP version 2.3.0 som en lokal server på en intern serveryta som nås via fjärrskrivbord. Serverytan måste ha java installerat. Arbetsflödet ser i korthet ut så här:

Datainsamling – Vi laddar ner OSM-data för Sverige från Geofabrik och klipper den till Dalarnas län med hjälp av Osmosis. GTFS-data hämtas från Dalatrafik och förbehandlas eventuellt genombland annat korrigering av shape_dist_traveled-dubbletter och mappning av ruttyper.

Grafbygge – OSM- och GTFS-datan kombineras till en ruttgraf (graph.obj) som OTP sedan använder för sina beräkningar. Grafen behöver byggas om när underliggande data uppdateras.

Serverstart – OTP-servern startas lokalt och lyssnar på port 8801. En konfigurationsfil (otp-config.json) aktiverar SandboxAPITravelTime som ger oss tillgång till isokron-API:t.

Isokronberäkning – Vi skickar förfrågningar till serverns isokron-API via R, med koordinater för målpunkter, önskade tidsintervall, transportsätt och övriga parametrar. Resultaten returneras som GeoJSON-polygoner som vi konverterar till sf-objekt i R.

Export och analys – Isokronerna sparas som GeoPackage-filer och kan visualiseras i QGIS, Shiny-appar eller andra GIS-verktyg.

Samtliga steg styrs via R-skript.


```{r}
#| echo: false
```

# Installation och uppsättning av OTP

För att köra tillgänglighetsanalsyer genom OTP så ehöver det vara korrekt uppsatt. Om inte en befintlig uppsättning finns så följer man nedan steg.

OTP förväntar sig en specifik mappstruktur. Skapa en arbetsmapp (här kallad otp) med en undermapp för all data:

```         
C:/otp/
├── otp-2.3.0-shaded.jar
└── data_otp/
    ├── dt_gtfs.zip              ← GTFS-data (måste ha "gtfs" i filnamnet)
    ├── dalarna.osm.pbf          ← filtrerad OSM-data
    └── otp-config.json          ← huvudkonfiguration
```

### Steg för steg vid konfiguration av ny OTP-installation

1.  Skapa mappstruktur enligt ovan
2.  Hämta .jar fil som är motorn för körningen JAR-filen hämtas här. Vi använder i nuläget version 2.3.0 och vill man uppdatera sig till en nyare version så bör man ha i åtanke att R funktionerna behöver ändras. <https://repo1.maven.org/maven2/org/opentripplanner/otp/> Placera filen i arbetsmappen (C:/otp/)

# Hämta och förbereda indata
OTP behöver tre typer av indata för att bygga en ruttgraf: vägdata från OpenStreetMap, kollektivtrafikdata i GTFS-format och ett punktlager med de målpunkter man vill analysera tillgänglighet till eller från. I nedan förutsetts variabeln *mapp_namn* vara mappen där input datan till OTP-ruttningen placeras.

## OpenStreetMap
OSM-data i PBF-format laddas ner från https://download.geofabrik.de/europe/sweden-latest.osm.pbf och täcker hela Sverige. Eftersom en rikstäckande fil ger en onödigt stor graf som kräver mycket minne filtreras datan ner till det geografiska analysområdet.
Filtreringen görs med hjälp av https://wiki.openstreetmap.org/wiki/Osmosis/Quick_Install_(Windows):


###Geografisk filtrering
Man behöver en .poly-fil som avgränsar analysområdet (t.ex. Dalarnas län) som används för att klippa ut relevant data. Följande kod kan användas för att skapa en .poly fil.
```{r}
sf_to_poly <- function(sf_obj, file, name = "polygon") {
  
  # säkerställ WGS84
  if (sf::st_crs(sf_obj)$epsg != 4326) {
    sf_obj <- sf::st_transform(sf_obj, 4326)
  }
  
  # extrahera polygonens koordinater
  poly <- sf::st_geometry(sf_obj)[[1]]
  poly <- sf::st_cast(poly, "POLYGON")[[1]]  # ytterring
  
  coords <- poly
  
  sink(file)
  cat(name, "\n")
  cat("1\n")
  
  for (i in 1:(nrow(coords)-1)) {
    cat(coords[i,1], coords[i,2], "\n")
  }
  
  # lägg till första koordinaterna igen så att polygonet sluts
  cat(coords[1,1], coords[1,2], "\n")
  
  
  cat("END\n")
  cat("END\n")
  sink()
  
  message("Skrev polyfil: ", file)
}

# Skriv .poly fil till önskad mapp
sf_to_poly(sf_obj, file = paste0(namn_mapp, "/dalarna.poly"), name = "Dalarna")
```

Efter att .poly fil över önskar geografiskt område skapats så kör man osmosis genom nedan kod i R
```{r}
cmd <- glue(
  'osmosis --rb "{namn_mapp}/geofabrik_sweden-latest.osm.pbf" ',
  '--bounding-polygon file="{namn_mapp}/dalarna.poly" ',
  '--wb "{namn_mapp}/dalarna.osm.pbf"'
)

system(cmd)
```





Den filtrerade filen (dalarna_filtered.osm.pbf) placeras i data_otp/.
## GTFS 
Viktigt är att ta bort anropsstryd trafik i gtfs datan då otp .23.0 ej stöder detta och grafen då inte kommer byggas. 

## Punktlager

```         
postgis
```

## Punktlager
För att undersöka hur ruttningen gått till så kan man kopiera .jar filen och sedan byta ändelsen till .zip. 
