---
title: "Pxweb2"
subtitle: "Instruktioner för att använda pxweb2-funktioner för datahämtning från PxWebAPI v2"
listing-description: "Praktisk introduktion till att hämta statistik från SCB:s PxWebAPI v2 med func_pxweb2.R. Beskriver hur man hämtar metadata och variabelvärden, bygger query-listor, hanterar wildcards och senaste tidsperiod, samt slår ihop flera tabeller till ett dataset."
author: "Samhällsanalys, Region Dalarna"
date: last-modified
lang: sv
format:
  html:
    theme: cosmo
    toc: true
    toc-location: left
    toc-depth: 3
    number-sections: true
    code-copy: true
---

## Inledning

Det här dokumentet är en enkel och praktisk introduktion till hur man använder funktionerna för att hämta data från SCB:s PxWebAPI version 2. Syftet är att snabbt kunna komma igång med datahämtning, förstå de vanligaste parametrarna och känna till de hjälpfunktioner som underlättar arbetet.

Funktionerna är tänkta att göra API-anropen mer lättanvända genom att bland annat:

- hämta metadata och variabelvärden,
- skapa query-listor,
- tillåta både koder och klartext i urval,
- möjliggöra att flera tabeller hämtas i samma anrop och läggs ihop till ett dataset,
- hantera senaste tidsperiod med `"9999"`,
- hantera wildcard-uttryck som `"2083*"`,
- hantera DeSO-/RegSO-versioner,
- och returnera data i ett analysvänligt format.

### Vem är detta för — och var ska jag börja läsa?

Det här dokumentet är skrivet för användare som vill hämta statistik från PxWebApi v2 till R.

### 🧑‍💻 Du vill snabbt hämta data

Läs [TL;DR](#tldr) och [Hämta data med pxweb2_hamta_data](#hamta-data-med-pxweb2_hamta_data). Det räcker för de flesta vanliga uttag.

### 🔎 Du vill förstå vilka variabler och värden en tabell innehåller 

Läs [Utforska tabeller och metadata](#utforska-tabeller-och-metadata). Där visas hur du söker tabeller, hämtar metadata och listar variabler och värden.

### 🧩 Du vill använda mer avancerade urval

Läs [Vanliga urval i query](#vanliga-urval-i-query) och [DeSO och RegSO](#deso-och-regso). Där finns exempel på `"9999"`, wildcard, klartextvärden och hantering av versionerade geografier.

## TL;DR

Snabbstart för dig som vill komma igång direkt:

```{r eval=FALSE}
# ladda funktioner för att hämta data med pxweb2 API:et
source("https://raw.githubusercontent.com/Region-Dalarna/funktioner/main/func_pxweb2.R")

# hämta tabell-id, antingen direkt från SCB:s öppna statistikdatabas eller som nedan genoma söka efter tabeller med funktionen pxweb2_search_tables
pxweb2_search_tables("hushållstyp per region")

# välj en av tabellerna, tex TAB6568, då kan vi skapa en query för denna specifika tabell med funktionen pxweb2_get_data_script_create()
pxweb2_get_data_script_create("TAB6568")

# skriptet lägger sig automatiskt i urklippshanteraren och kan klistras in i ett R-skript. 
# Med Ctrl + V direkt efter att du kört pxweb2_get_data_script_create("TAB6568") får du således skriptet nedan

# Antal hushåll per region efter hushållstyp. År 2011-2025
dataset_df <- pxweb2_hamta_data(
	tabell = "TAB6568",
	query = list(
		Region = "2083*",
		Hushallstyp = "*",
		ContentsCode = "*",
		Tid = "*"
		))

# Nu har du data i dataset_df och kan börja bearbeta datasetet!

```

Detta hämtar data från tabellen `TAB6568`, väljer alla regionkoder som börjar med `2083`, alla hushållstyper, allt tabellinnehåll och den senaste tidsperioden.

Vanliga specialvärden:

| Uttryck | Betydelse |
|---|---|
| `"*"` | Alla värden för variabeln |
| `"9999"` | Senaste tidsvärdet för tidsvariabeln |
| `"2083*"` | Alla koder som börjar med `2083` |
| `"202?M12"` | Matchar ett tecken med `?`, till exempel december för 2020-talet |
| `c("2083A*", "2083B*", "2083C*")` | Flera wildcard-uttryck i samma variabel (i detta fall för att ta med alla DeSO i Hedemora kommun) |


## Utforska tabeller och metadata

Innan man hämtar data är det ofta bra att förstå tabellens struktur: vilka variabler som finns, vilka värden de kan anta och vilken tidsperiod tabellen täcker.

### Söka tabeller

Funktionen `pxweb2_search_tables()` kan användas för att hitta tabeller.

```{r eval=FALSE}
tabeller_df <- pxweb2_search_tables("hushåll")
```

Exempel med fler argument:

```{r eval=FALSE}
tabeller_df <- pxweb2_search_tables(
  query = "befolkning",
  lang = "sv",
  pageSize = 200,
  includeDiscontinued = FALSE
)
```

### Hämta metadata

När du vet tabell-id kan du hämta metadata:

```{r eval=FALSE}
meta <- pxweb2_meta("TAB6568")
```

Metadataobjektet används av flera andra funktioner och kan skickas vidare för att slippa göra API-anrop flera gånger.

### Lista variabler

Om du vill lista en tabells variabler så kan du använda `pxweb2_variabler()`. Den tar antingen ett tabell-id (tex "TAB6568") eller ett metadata-objektet som argument:
```{r eval=FALSE}
pxweb2_variabler(meta)
```
Använder du ett metadata-objekt behöver inte ett nytt API-anrop göras, men det går att använda ett tabell-id direkt (om man inte gjort ett metadata-objekt:
```{r eval=FALSE}
pxweb2_variabler("TAB6568")
```

Så här kan det se ut när man kör funktionen:
```{r}
#| echo: true
#| eval: false
#| collapse: true
#| comment: ""
#| prompt: true

pxweb2_variabler(meta)
```

Om du vill spara resultatet i en data frame:

```{r eval=FALSE}
variabler_df <- pxweb2_variabler(meta)
```

Typiska kolumner i resultatet är:

| Kolumn | Beskrivning |
|---|---|
| `code` | Variabelns kod i API:t |
| `label` | Variabelns klartextnamn |
| `size` | Antal värden |
| `elimination` | Om variabeln kan utelämnas |
| `role` | Till exempel `time`, `geo`, `contents` eller `other` |
| `show` | Hur värden visas i metadata/API |

### Lista värden för variabler

Om du vill se tabellens värden för samtliga variabler:

```{r eval=FALSE}
varden <- pxweb2_varden(meta)
```

Du kan också skicka med en eller flera variabeler i parametern som heter variabler. Du kan använda både kod och klartext för variabeln (code eller label). Från tabellen vi hämtade metadata-objektet `meta` ovan kan vi alltså använda `region` eller `Region` (blir samma sak då parametern är shiftlägesokäsnlig, dvs. stora och små bokstäver spelar ingen roll), eller såväl `ContentsCode` som `tabellinnehåll`:

```{r}
#| echo: true
#| eval: false
#| collapse: true
#| comment: ""
#| prompt: true
regioner <- pxweb2_varden(meta, variabler = "Region")
```

Det är särskilt användbart för att se vilka koder som finns:

```{r}
#| echo: true
#| eval: false
#| collapse: true
#| comment: ""
#| prompt: true
regioner |>
  dplyr::filter(stringr::str_starts(code, "2083")) |>
  dplyr::select(code, label)
```

## Hämta data med pxweb2_hamta_data

Den viktigaste funktionen är `pxweb2_hamta_data()`. Den hämtar data från en tabell och returnerar en data frame/tibble.

### Grundexempel

```{r eval=FALSE}
dataset_df <- pxweb2_hamta_data(
  tabell = "TAB6568",
  query = list(
    Region = "2083",
    Hushallstyp = "*",
    ContentsCode = "*",
    Tid = "*"
  )
)
```

### Använd metadataobjekt i stället för tabell-id

Om metadata redan är hämtad kan den skickas direkt:

```{r eval=FALSE}
meta <- pxweb2_meta("TAB6568")

dataset_df <- pxweb2_hamta_data(
  tabell = meta,
  query = list(
    Region = "2083",
    Tid = "9999"
  )
)
```

Det kan vara praktiskt när man ska göra flera uttag från samma tabell.

## Hämta data från en eller flera SCB-tabeller

Funktionen `pxweb2_hamta_data()` används för att hämta data från SCB:s Statistikdatabas via PxWeb API. Funktionen kan användas både för en enskild tabell och för flera tabeller som ska läggas ihop till en gemensam tabell.

### Hämta data från en tabell

Det enklaste fallet är att hämta data från en enda tabell. Tabellen anges med argumentet `tabell`, och urvalet anges i `query`.

```{r eval=FALSE}
dataset_df <- pxweb2_hamta_data(
  tabell = "TAB6766",
  query = list(
    Region = "2021",
    Kon = "*",
    ContentsCode = "*",
    Tid = "*"
  )
)
```

I `query` anges vilka värden som ska hämtas för respektive variabel. Tecknet `"*"` betyder att alla värden för variabeln hämtas.

### Hämta den senaste tidsperioden

Om `"9999"` används för tidsvariabeln hämtas den senaste tillgängliga tidsperioden i tabellen.

```{r eval=FALSE}
dataset_df <- pxweb2_hamta_data(
  tabell = "TAB6766",
  query = list(
    Region = "2021",
    Kon = "*",
    ContentsCode = "*",
    Tid = "9999"
  )
)
```

Detta är praktiskt när man vill slippa ändra årtal manuellt när SCB uppdaterar en tabell.

### Hämta och lägga ihop flera tabeller

I vissa fall är samma statistik uppdelad på flera SCB-tabeller, till exempel eftersom äldre och nyare årgångar ligger i olika tabeller. Då kan flera tabell-id skickas in som en vektor.

```{r eval=FALSE}
dataset_df <- pxweb2_hamta_data(
  tabell = c("TAB3266", "TAB3267", "TAB5839", "TAB1828"),
  query = list(
    Region = "2021",
    Kon = "*",
    ContentsCode = "*",
    Tid = "*"
  )
)
```

Funktionen hämtar då varje tabell separat och lägger ihop resultaten radvis med `dplyr::bind_rows()`. En extra kolumn, `tabell_id`, läggs till så att det går att se vilken SCB-tabell varje rad kommer från.

Om tabellerna inte har exakt samma kolumnstruktur ges en varning. Saknade kolumner fylls då med `NA`.

### Harmonisering av variabelnamn

Ibland innehåller tabellerna samma typ av information, men SCB har använt olika variabelnamn i olika tabeller. Exempelet nedan är flera tabeller som innehåller samma information där alla tabeller utom en använder variabelnamnet `Region`, medan den använder `Kommun`.

Då kan argumentet `variabelnamn_harmonisera` användas.

```{r eval=FALSE}
dataset_df2 <- pxweb2_hamta_data(
  tabell = c("TAB3266", "TAB3267", "TAB5839", "TAB1828"),
  query = list(
    Region = "2021",
    Kon = "*",
    ContentsCode = "*",
    Tid = "*"
  ),
  variabelnamn_harmonisera = c("Region" = "Kommun")
)
```

Det betyder att variabeln `Kommun` behandlas som `Region`.

Harmoniseringen sker i två steg:

1. Vid hämtningen översätts queryn till rätt variabelnamn för respektive tabell.
2. Efter hämtningen döps resultatkolumnerna om så att de får samma namn innan tabellerna läggs ihop.

Exempelvis innebär:

```r
variabelnamn_harmonisera = c("Region" = "Kommun")
```

att:

- användaren kan skriva `Region` i `query`
- tabeller där variabeln heter `Kommun` hanteras ändå korrekt
- kolumnen `kommun` i resultatet döps om till `region`
- kolumnen `kommun_kod` döps om till `region_kod`

Det gör att de sammanslagna tabellerna får en mer enhetlig struktur.

### Exempel: förvärvsarbetande pendlare över kommungräns

Nedan hämtas statistik över förvärvsarbetande pendlare 16 år och äldre över kommungräns. Statistiken ligger i flera tabeller, och variabelnamnet behöver harmoniseras eftersom den senaste BAS-tabellen använder `Kommun` i stället för `Region`.

```{r eval=FALSE}
# Förvärvsarbetande pendlare 16+ år över kommungräns (RAMS)
# efter kommun och kön. År 2004-2018.

dataset_df2 <- pxweb2_hamta_data(
  tabell = c("TAB3266", "TAB3267", "TAB5839", "TAB1828"),
  query = list(
    Region = "2021",
    Kon = "*",
    ContentsCode = "*",
    Tid = "*"
  ),
  variabelnamn_harmonisera = c("Region" = "Kommun")
)
```

Resultatet blir en samlad tabell där raderna från de olika SCB-tabellerna har lagts ihop. Kolumnen `tabell_id` visar vilken ursprungstabell varje rad kommer från.

## Vanliga urval i query

Argumentet `query` är en namngiven lista. Namnen motsvarar variabler i tabellen, oftast API-koder som `Region`, `Tid` och `ContentsCode`.

### Hämta alla värden

```{r eval=FALSE}
query = list(
  Region = "*",
  Tid = "*"
)
```

### Hämta senaste tidsperiod med 9999

`"9999"` används som ett användarvänligt alias för senaste tidsvärdet.

```{r eval=FALSE}
query = list(
  Region = "2083",
  Tid = "9999"
)
```

Om tabellen har år väljs senaste år. Om tabellen har månader väljs senaste månad. Funktionen använder tidsvariabeln i metadata, inte variabelnamnet i sig.

### Hämta flera värden

```{r eval=FALSE}
query = list(
  Region = c("2081", "2082", "2083"),
  Tid = c("2023", "2024", "2025")
)
```

### Wildcard med * och ?

Funktionen kan hantera wildcard-uttryck lokalt mot metadata innan API-anropet skickas. Det gör att chunk-logiken fortfarande vet hur många celler uttaget omfattar.

```{r eval=FALSE}
query = list(
  Region = "2083*"
)
```

Flera wildcard-uttryck kan kombineras:

```{r eval=FALSE}
query = list(
  Region = c("2083A*", "2083B*", "2083C*")
)
```

`?` matchar ett enskilt tecken:

```{r eval=FALSE}
query = list(
  Tid = "202?M12"
)
```

### Klartextvärden i query

Om `allow_label_values = TRUE` kan man i många fall ange klartext i stället för kod.

```{r eval=FALSE}
dataset_df <- pxweb2_hamta_data(
  tabell = "TAB6568",
  query = list(
    Region = "Hedemora",
    Tid = "9999"
  ),
  allow_label_values = TRUE
)
```

Det går också att blanda kod och klartext om metadata tillåter matchningen.

## DeSO och RegSO

SCB-tabeller kan innehålla flera versioner av DeSO och RegSO, till exempel äldre och nyare indelningar. Funktionerna innehåller därför stöd för att normalisera och hantera dessa versioner.

### Hämta DeSO, RegSO eller alla geografiska indelningar i en kommun/län
Om du vill hämta alla DeSO eller RegSO i en kommun eller ett län kan du använda wildcard-uttryck som t.ex. `2083*` för att få med alla koder som finns i tabellen för Hedemora kommun alternativt `20*` för att hämta alla koder i Dalarnas län. För att hämta alla RegSO, DeSO eller samtliga geografiska indelningar i en kommun:

```{r eval=FALSE}
Region = "2083R*"                                     # hämta alla RegSO i Hedemora kommun
Region = c("2083A*", "2083B*", "2083C*")              # hämta alla DeSO i Hedemora kommun
Region = c("2083A*", "2083B*", "2083C*", "2083R*")    # hämta alla DeSO och RegSO i Hedemora kommun
Region = "2083*"                                      # hämta alla områden som finns i tabellen i Hedemora kommun
```
Motsvarande för ett län blir följande:
```{r eval=FALSE}
Region = "20??R*"                                     # hämta alla RegSO i Dalarnas län
Region = c("20??A*", "20??B*", "20??C*")              # hämta alla DeSO i Dalarnas län
Region = c("20??A*", "20??B*", "20??C*", "20??R*")    # hämta alla DeSO och RegSO i Dalarnas län
Region = "20*"                                        # hämta alla områden som finns i tabellen i Dalarnas län
```

### Dela upp kommun och område

Parametern `deso_regso_splitta_kommun = TRUE` gör att funktionerna försöker skapa kommunuppgifter när regionen är DeSO eller RegSO.

```{r eval=FALSE}
dataset_df <- pxweb2_hamta_data(
  tabell = "TAB6568",
  query = list(
    Region = c("2083A*", "2083B*", "2083C*", "2083R*"),
    Tid = "9999"
  ),
  deso_regso_splitta_kommun = TRUE
)
```

Resultatet kan då få extra kolumner:

| Kolumn | Beskrivning |
|---|---|
| `kommun_kod` | Fyra första siffrorna i regionkoden |
| `kommun` | Kommunnamn, när det kan utläsas från labeln |
| `region_kod` | DeSO-/RegSO-kod utan versionssuffix |
| `region` | RegSO-namn eller DeSO-kod om DeSO-namn saknas |

Om tabellen inte innehåller DeSO eller RegSO ska dessa extra kolumner inte skapas.

### Hantera flera versioner

Parametern `deso_regso_versioner_hantera` styr hur versionerade DeSO-/RegSO-koder hanteras.

Tillåtna värden:

| Värde | Betydelse |
|---|---|
| `"senaste"` | Behåll senaste version med faktiskt värde. Om senaste version har `0` men äldre version har värde över `0`, behåll den äldre med värde. |
| `"summera"` | Ta bort versionssuffix och summera rader som blir dubletter. |
| `NULL` | Gör ingen versionshantering. |

Rekommenderad standard:

```{r eval=FALSE}
deso_regso_versioner_hantera = "senaste"
```

Exempel:

```{r eval=FALSE}
dataset_df <- pxweb2_hamta_data(
  tabell = "TAB6568",
  query = list(
    Region = c("2083A*", "2083B*", "2083C*", "2083R*"),
    Hushallstyp = "*",
    ContentsCode = "*",
    Tid = "*"
  ),
  deso_regso_versioner_hantera = "senaste",
  deso_regso_splitta_kommun = TRUE
)
```

### När ska man använda senaste respektive summera?

Använd `"senaste"` när DeSO-/RegSO-versioner ska ses som alternativa versioner av samma geografiska område. Det är normalt det säkraste valet.

Använd `"summera"` när versionerade rader representerar nollrader eller när du uttryckligen vill lägga ihop rader som blir identiska efter att versionssuffixet tagits bort.Denna metod används mycket sällan, normalt är defaultvärdet "senaste" det rimligaste att använda.  

Använd `NULL` om du vill behålla alla versioner separat. I många tabeller är inte detta meningsfullt då det bara är en version som har värden varje år.

## Hantering av kod och klartext

Vissa tabeller har labels där kod och klartext ligger tillsammans, till exempel:

```{r eval=FALSE}
"2082 Säter"
```

Parametern `rensakod_i_label = TRUE` gör att funktionen försöker rensa bort kodprefixet när motsvarande kod finns i kodkolumnen.

```{r eval=FALSE}
dataset_df <- pxweb2_hamta_data(
  tabell = "TAB6568",
  query = list(
    Region = "2082",
    Tid = "9999"
  ),
  rensakod_i_label = TRUE
)
```

Principen är att bara ta bort koden när klartexten börjar med exakt samma kod. Om labeln bara består av kod, till exempel en DeSO-kod utan namn, behålls koden även som regionnamn.

## Stora uttag och chunkning

Funktionen delar upp stora uttag i mindre delar när antalet celler blir stort. Detta görs för att undvika att uttag överskrider API-gränser.

Wildcard-uttryck som `"2083*"` expanderas lokalt mot metadata före chunkning. Det gör att funktionen kan räkna celler utifrån faktiska koder, samtidigt som användaren kan skriva queryn på ett enkelt sätt.

Exempel:

```{r eval=FALSE}
dataset_df <- pxweb2_hamta_data(
  tabell = "TAB6568",
  query = list(
    Region = "2083*",
    Hushallstyp = "*",
    ContentsCode = "*",
    Tid = "*"
  )
)
```

## Skapa query-kod automatiskt

### pxweb2_query_list_txt_create()

Funktionen `pxweb2_query_list_txt_create()` skapar text för en query-lista utifrån tabellens variabler.

```{r eval=FALSE}
pxweb2_query_list_txt_create("TAB6568")
```

Exempel med egna standardvärden:

```{r eval=FALSE}
pxweb2_query_list_txt_create(
  table_id = "TAB6568",
  overrides = list(
    Region = "2083*",
    Tid = "9999"
  )
)
```

### pxweb2_get_data_script_create()

Funktionen `pxweb2_get_data_script_create()` skapar ett färdigt kodutkast för att hämta data.

```{r eval=FALSE}
pxweb2_get_data_script_create("TAB6568")
```

Det kan vara ett snabbt sätt att starta ett nytt skript för en tabell.

## Rekommenderat arbetsflöde

Ett bra standardflöde är:

1. Sök fram tabellen med `pxweb2_search_tables()` eller via SCB:s webbgränssnitt.
2. Skapa skriptet för att hämta data med `pxweb2_get_data_script_create()`
3. Klistra in med Ctrl + v och få ett skript med ett giltigt `pxweb2_hamta_data()`-anrop för den aktuella tabellen.
4. Kontrollera resultatet: kolumnnamn, regionnivåer, tidsperioder och eventuella DeSO-/RegSO-versioner.

Exempel:

```{r eval=FALSE}
pxweb2_search_tables("helårsekvivalenter")

# Välj en tabell och skapa skriptet för den tabellen
pxweb2_get_data_script_create("TAB1386")

# Kör Ctrl + v för att få skriptet nedan 

dataset_df <- pxweb2_hamta_data(
	tabell = "TAB1386",
	query = list(
		Region = "*",
		Kon = "*",
		Aldersgrupp = "*",
		ContentsCode = "*",
		Tid = "*"
		))
```

## Vanliga problem och lösningar

### Fel: unused argument

Om du får ett fel som:

```{r eval=FALSE}
unused argument (...)
```

kontrollera att argumentnamnet i funktionsanropet matchar funktionsdefinitionen. Exempelvis ska parametern för DeSO-/RegSO-versioner skickas med samma namn som funktionen förväntar sig.

### Tomma kommun-kolumner i tabeller utan DeSO/RegSO

Splitfunktionen ska bara lägga till `kommun_kod` och `kommun` när tabellen faktiskt innehåller DeSO eller RegSO. Om tomma kolumner ändå uppstår bör kontrollen i splitfunktionen ses över.

### Kod och klartext ligger i samma kolumn

Vissa tabeller kan ha labels som innehåller både kod och namn. Använd:

```{r eval=FALSE}
rensakod_i_label = TRUE
```

Då försöker funktionen rensa bort kodprefixet på ett kontrollerat sätt.

## Funktionsöversikt

### pxweb2_hamta_data()

Huvudfunktion för att hämta data.

Viktiga argument:

| Argument | Standard | Beskrivning |
|---|---:|---|
| `tabell` | `NULL` | Tabell-id eller metadataobjekt |
| `query` | `NULL` | Lista med urval per variabel |
| `lang` | `"sv"` | Språk |
| `output_format` | `"json-stat2"` | Format från API:t |
| `query_om_enbart_ogiltiga_varden_for_variabel` | `"stop"` | Vad som händer om queryvärden saknas i tabellen |
| `allow_label_values` | `TRUE` | Tillåt klartextvärden i query |
| `rensakod_i_label` | `TRUE` | Rensa kodprefix från labels |
| `senaste_tid_kod` | `"9999"` | Alias för senaste tidsvärde |
| `allow_api_wildcards` | `TRUE` | Tillåt `*` och `?` i queryvärden |
| `deso_regso_versioner_hantera` | `"senaste"` | Hantera versionerade DeSO-/RegSO-koder |
| `deso_regso_splitta_kommun` | `TRUE` | Skapa `kommun_kod` och `kommun` för DeSO/RegSO |

### pxweb2_meta()

Hämtar metadata för en tabell.

```{r eval=FALSE}
meta <- pxweb2_meta("TAB6568")
```

### pxweb2_variabler()

Returnerar tabellens variabler i tabellform.

```{r eval=FALSE}
pxweb2_variabler(meta)
```

### pxweb2_varden()

Returnerar giltiga värden för tabellens variabler.

```{r eval=FALSE}
pxweb2_varden(meta)
pxweb2_varden(meta, variabler = "Region")
```

### pxweb2_search_tables()

Söker tabeller.

```{r eval=FALSE}
pxweb2_search_tables("hushåll")
```

### pxweb2_query_list_txt_create()

Skapar text för en query-lista.

```{r eval=FALSE}
pxweb2_query_list_txt_create("TAB6568")
```

### pxweb2_get_data_script_create()

Skapar ett färdigt kodutkast för datahämtning.

```{r eval=FALSE}
pxweb2_get_data_script_create("TAB6568")
```

## Sammanfattning

- Använd `pxweb2_hamta_data()` för själva datahämtningen.
- Använd `pxweb2_search_tables()` för att hitta tabeller i databasen.
- Använd `pxweb2_get_data_script_create()` för att snabbt skapa ett skriptutkast för datahämtning.
- Använd `pxweb2_meta()`, `pxweb2_variabler()` och `pxweb2_varden()` för att förstå tabellens struktur.
- Använd `"9999"` för senaste tidsperiod.
- Använd `*` och `?` för wildcard-urval.
- Använd `deso_regso_versioner_hantera = "senaste"` som standard för DeSO/RegSO.
- Använd `deso_regso_splitta_kommun = TRUE` för att skapa `kommun_kod` och `kommun` när tabellen innehåller DeSO/RegSO.
